【裁判字號】    97,交抗,1955
【裁判日期】    971231
【裁判案由】    違反道路交通管理處罰條例
【裁判全文】
臺灣高等法院交通事件裁定            97年度交抗字第1946號
                                    97年度交抗字第1955號
抗  告  人
即受處分人  甲○○
上列抗告人即受處分人因違反道路交通管理處罰條例案件，不服
臺灣桃園地方法院中華民國九十七年九月二十九日所為裁定（九
十七年度交聲字第一三六二、一三六四號），提起抗告，本院裁
定如下：
    主  文
原裁定撤銷。
原處分撤銷。
甲○○駕車行經有燈光號誌管制之交岔路口闖紅燈，處罰鍰新臺
幣肆仟伍佰元，並記違規點數三點。又有違反處罰條例之行為，
拒絕停車接受稽查而逃逸，處罰鍰新臺幣陸仟元，並記違規點數
壹點。
    理  由
一、原處分意旨略謂：受處分人甲○○騎乘其所有之車牌號碼Ｆ
    ３Ｇ－８８１號重型機車，於民國九十七年一月二十二日十
    七時三分許，在桃園縣蘆竹鄉○○路與蘆竹街設有燈光號誌
    管制之交叉路口，經富國路直行往桃園方向闖紅燈，經警鳴
    笛、以指揮棒攔查不服取締逃逸，由桃園縣政府警察局大園
    分局（現該處改轄蘆竹分局）逕行舉發後，原處分機關即交
    通部公路總局新竹區監理所以違規事實明確，依道路交通管
    理處罰條例（下稱處罰條例）第五十三條第一項、第六十條
    第一項之規定，分別裁處受處分人罰鍰新臺幣四千五百元、
    六千元。受處分人不服聲明異議，經原審調查後仍認受處分
    人有「闖紅燈」且「拒絕停車接受稽查」之違規行為，因而
    駁回其異議之聲明。
二、抗告意旨略謂：受處分人於當時並未看到明顯攔查，且舉發
    之初未收到任何信件及訊息，亦無照相採證，爰提起抗告，
    請求撤銷原處分云云。
三、按汽車駕駛人，行經有燈光號誌管制之交岔路口闖紅燈者，
    處新臺幣一千八百元以上五千四百元以下罰鍰，並記違規點
    數三點之處分，道路交通管理處罰條例第五十三條、第六十
    三條第一項第三款定有明文。次按汽車駕駛人，駕駛汽車有
    違反本條例之行為，經交通勤務警察或依法令執行交通稽查
    任務人員制止時，不聽制止或拒絕停車接受稽查而逃逸者，
    除按各該條規定處罰外，處新臺幣三千元以上六千元以下罰
    鍰，並記違規點數一點之處分，同條例第六十條第一項、第
    六十三條第一項第一款亦有明定。再依道路交通管理處罰條
    例第七之二條第一、二項規定，汽車駕駛人，闖紅燈或不服
    指揮稽查而逃逸，或其他違規行為經以科學儀器取得證據資
    料者，當場不能或不宜攔截製單舉發者，得對汽車所有人逕
    行舉發處罰，前項逕行舉發，應記明車輛牌照號碼、車型等
    可資辨明之資料，查明汽車所有人姓名或名稱、住址後，製
    單舉發處罰之。另依道路交通管理處罰條例第三條第八款規
    定，機器腳踏車（即機車）亦在適用之列。
四、經查：
（一）本件受處分人甲○○於九十七年一月二十二日十七時三分
      許，騎乘其所有之車牌號碼Ｆ３Ｇ－８８１號重型機車，
      行經桃園縣蘆竹鄉○○路與蘆竹街口時闖紅燈，經警以手
      勢及鳴笛指示停車受檢時，拒絕停車逃逸之違規事實，分
      別有桃園縣政府警察局桃警局交字第ＤＢ0000000
      號、第ＤＢ0000000號舉發違反道路交通管理事件
      通知單、交通部公路總局新竹區監理所桃監裁罰字裁５２
      －ＤＢ0000000號、第ＤＢ0000000號裁決
      書各一件在卷可稽（見原審卷第七、八、九、十一頁）。
（二）證人即舉發本件違規事件之員警葉裕男於原審調查時具結
      證稱：本件係伊舉發，當時正在路旁做攔檢勤務，天還很
      亮，富國路口燈號係紅燈，亦即受處分人行進方向係紅燈
      ，但蘆竹街方向係綠燈，受處分人隨著蘆竹街之車流車輛
      前進而闖紅燈，受處分人之車速大約為三十至六十公里左
      右，伊請受處分人停車，但受處分人未停車，伊後來返回
      派出所，依據車號查到受處分人之資料等語（見原審卷第
      三十頁），並當場繪製受處分人違規之現場圖一份附卷可
      參（見原審卷第三十三頁）。而製單員警葉裕男乃係依法
      執行勤務，就違規過程均能具體描述，並無不合理之處，
      且其描述過程亦與上開現場圖互核相符。又依證人葉裕男
      之證述，受處分人違規時仍屬白天，光線良好，車速亦非
      過快，是對於受處分人所駕機車之違規情節，應無誤看或
      誤為判斷之可能。
（三）而交通警員製單舉發違反道路交通處罰條例所列之違規事
      實，本質上係公務員依法執行職務之行為，如有枉法構陷
      或為不實記載之行為，則需負擔嚴厲之刑事責任，國家並
      以此擔保公務員能忠實執行職務，故其所為當可被推定為
      真正；反之，若謂公務員一切行政行為均需預留證據以證
      其實，則國家行政勢必窒礙難行，效率不彰，當非適論，
      此本為其行政之特徵。況於未裝設自動感應攝影器材路段
      ，就闖紅燈等一瞬間突發之交通違規行為，因無法期待執
      勤員警於發現後能及時攝影取證，事實上亦僅能仰賴舉發
      員警目視為之，別無其他舉證之可能，如無其他證據顯示
      舉發員警有誤認或故意構陷之情事時，尚難以舉發員警無
      法提出其他證據佐證，即認其所述不可採信，否則未裝設
      自動感應攝影儀器之路段，即陷入駕駛人得任意闖紅燈違
      規之狀態，自非妥適，此觀道路交通管理處罰條例第七條
      之二第一項第一款即規定，就闖紅燈之違規行為得以「逕
      行舉發」，可資參照。故警察取締交通違規事件，其以科
      學儀器照相採證者，固然足以據為交通違規事實之證明，
      惟就囿於當場舉發而未以科學儀器照相採證，甚或礙於手
      動照相而未能即時拍攝違規情節，立法者亦未明文限制或
      排除「舉發警員目睹、耳聞」之證據能力，或其證述內容
      對於違規事實之證明力。此觀立法者再再以明文立法方式
      容認執行交通稽查之員警「當場舉發」，暨「當場舉發」
      俱乏相類於「逕行舉發」之採證限制（例如必須以「科學
      儀器照相採證」等）自明（道路交通管理處罰條例第七條
      、第七條之二規定參照）。據此，取締員警就交通違規事
      實之親身經歷見聞，當亦足可恃為此類交通事件違規事實
      之證據，而要非所有交通違規事件倘未經科學儀器照相採
      證，即一概不能恃以認定！更何況，細稽證人葉裕男在原
      審到庭具結後所證之上開情節，核無矛盾、齟齬或違背經
      驗、論理法則之處，當足供法院憑以判斷、認定違規事實
      之存在！且依證人葉裕男之明確證述，當時光線清楚，富
      國路口燈號係紅燈，蘆竹街方向係綠燈，受處分人隨著蘆
      竹街之車流車輛前進而闖紅燈，車速大約為三十至六十公
      里左右，具體而明確，受處分人亦未否認斯時有騎車行經
      該處。復以一般執行警員就交通違規取締受有專門訓練，
      對路上用路權人之動態路線當更有所注意，應能明確掌握
      ，其誤判之可能性極低。此外，亦無任何證據可證其有捏
      造事實違法取締之不法情事，而受處分人亦未就執勤員警
      之舉發有無錯誤提出具體證據以供調查，本院認員警本於
      維護交通秩序、安全職責所為之取締，當屬合法、正確之
      舉發。
（四）受處分人另辯稱：伊未收到任何信件通知云云。惟查第Ｄ
      Ｂ0000000、ＤＢ0000000號舉發違反道路
      交通管理事件通知單「通知聯」，業已於九十七年一月三
      十日以掛號（掛號號碼：３９４０８１、３９４０４６）
      郵寄予受處分人之住址：桃園縣八德市○○街二十八巷一
      號查收，該信件經郵務人員按地址遞但因受處分人未在家
      ，家中亦無其他同居之人可為代收，件經郵務人員以留置
      「招領通知單」招領並將３９４０８１、３９４０４６等
      掛號信件採「寄存送達方式」留置寄存於「大湳（２支）
      郵局」完成送達程序，有桃園縣政府警察局蘆竹分局九十
      七年七月九日蘆警分交字第０九七一一０八三０九號函、
      ３９４０８１、３９４０４６號掛號信寄存送達證書影本
      附卷可參（見原審卷第十三頁至第十五頁），受處分人亦
      自陳：平日信件及廣告紙很多，一時失察，才未發現郵局
      的領單等語。是本件舉發通知單業依「寄存送達」之規定
      ，於九十七年一月三十合法送達受處分人無誤。原舉發機
      關既係依上開法定程序送達，自已發生合法送達之效力，
      不因受處分人實際上有無收受而異，附此敘明。
五、綜上所述，受處分人確有於上開時、地騎乘車號Ｆ３Ｇ－８
    ８１號機車闖紅燈，且拒絕停車接受稽查之違規事實，殆可
    認定，而原處分機關引用道路交通管理處罰條例第五十三條
    第一項、第六十條第一項之規定，裁處受處分人各罰鍰新臺
    幣四千五百元、六千元，原審法院亦同此認定，裁定駁回受
    處分人之異議聲明，固非無見。但違反道路交通管理處罰條
    例第五十三條（闖紅燈）、第六十條（不接受稽查）之行為
    ，除應依上開規定論處外，併應依同條例第六十三條第一項
    第三款、第一款之規定各記違點數三點、一點之處分，原處
    分僅科處罰鍰，漏未為記點之處分，其適用法律自有違誤。
    受處分人所執上開抗告意旨固無理由，然原處分既有上開違
    誤之處，自不應維持，原審未予糾正自有未洽，應由本院撤
    銷原裁定，並撤銷原處分，自為裁定如主文第三項所示。
據上論斷，依道路交通管理處罰條例第八十九條、道路交通案件
處理辦法第二十六條、刑事訴訟法第四百十三條，裁定如主文。
中    華    民    國    97    年    12    月    31    日
                  刑事第四庭  審判長法  官  周煙平
                                    法  官  陳玉雲
                                    法  官  鄭水銓
以上正本證明與原本無異。
本裁定不得再抗告。
                                    書記官  劉貞達
中    華    民    國    97    年    12    月    31    日


司法院資訊處製作；財團法人民間司法改革基金會備份。
